高雄高等行政法院判決
　　　　　　　　　　　　　　　　　　 95年度訴字第00401號
　　　　　　　　　　　　　　　.
原　　　告　甲○○
訴訟代理人　溫三郎律師
　　　　　　蔡瑜真律師
被　　　告　台南市政府
代　表　人　乙○○市長
訴訟代理人　丙○○
上列當事人間因都市計畫事件，原告不服內政部中華民國95年3
月7日台內訴字第0950042416號訴願決定，提起行政訴訟。本院
判決如下：
　　主  文
原告之訴駁回。
訴訟費用由原告負擔。
    事  實
壹、事實概要：
    本件被告於民國（下同）92年1月16日發布實施「變更台南
    市主要計劃（第4次通盤檢討）案」，其中編號4-12將文中
    53學校用地東側4-10-23M（由3-20-22M向北延伸至3-23-30M
    ）由低密度住宅區○○○道路用地，原告乃於94年4月26日
    委由律師陳請撤銷其所有坐落台南市○區○○段147地號土
    地（下稱系爭土地）計畫道路拓寬案，被告以94年5月6日南
    市都計字第09400356720號函復原告：「．．．2、有關本府
    92年1月14日南市都計字第09102262140號公告之『變更台南
    市主要計劃（第4次通盤檢討）案』，係依『都市計畫法』
    第19條之規定，．．．依法提本市都委會審議．．．本府復
    依本市都委會審議決議修正計畫書圖，連同人民及團體對本
    府之陳情意見綜理表，報請內政部都委會審議，並於91年7
    月16日內政部都委會第538次會議審議通過後核定發布實施
    。有關本案之辦理情形，本府均依都市計畫法令規定辦理，
    非如來文所載前揭計畫案違反『都市計畫法』第19條及第23
    條之規定、未依法舉行說明會．．．2、另有關前揭計畫案
    變更華平路『望月橋』非『彎月橋』以北路段道路計畫寬度
    為23公尺，其變更理由係為考量未來發展需要及改善中華西
    路（於安和路至和緯路路段）之交通，配合望月橋之橋面寬
    度及土地使用情形而辦理變更，並未有圖利他人之情事。．
    ．．。」原告不服，提起訴願，遭決定不受理，原告仍不服
    ，遂提起本件行政訴訟。
貳、兩造聲明：
一、原告聲明求為判決：
（一）被告應給付原告新台幣（下同）13,070,750元暨自85年6
      月7日起至清償日止，以2,361萬元按年息百分之5計算之
      利息。
（二）訴訟費用由被告負擔。
二、被告聲明求為判決：
（一）原告之訴駁回。
（二）訴訟費用由原告負擔。
參、兩造之爭點：
甲、原告主張之理由略以：
一、被告於84年5月19日以南市財產字第15768號公告，以最低價
    每平方公尺75,000元，公開標售系爭土地（地目雜、面積28
    4.14平方公尺），總標售底價2,131萬元，經原告以2,361萬
    元得標，於85年6月7日繳清價款，取得該地所有權。原告為
    開發前開系爭土地，向被告申請核發都市土地使用分區證明
    書，發現該筆土地，被告早於79年5月15日即發布「變更台
    南市北區鄭子寮細部計畫」（有道路系統通盤檢討），及92
    年1月16日發布實施「變更台南市主要計畫（第4次通盤檢討
    ）案」，編號4-12變更案，將部分低密度住宅變更為道路用
    地，原計劃道路寬度為15公尺，變更為寬度23公尺，致原告
    所有系爭土地，從低密度住宅區○○○道路用地，遭被告徵
    收266.14平方公尺後，僅餘18平方公尺。被告雖辯稱：被告
    執行標售台灣省省有、台南市市有房地郵遞投標須知第25條
    規定，標售之土地於決標之日起，因都市計畫列為公共設施
    用地或其他原因無法建築使用時，承購人不得異議，或要求
    任何補償云云。惟對該投標須知，原告並不知情，且屬定型
    化契約，而被告一方面以高價公告拍賣，一方面又以行政手
    段，低價強制徵收，賺取中間差價，對消費者顯失公平。
二、被告拓寬道路未依法兩邊等距拓寬，單方面拓寬原告所有土
    地為道路，涉嫌圖利他人及損害原告權益。又望月橋南面道
    路寬度16公尺，該橋北面原15公尺，茲拓寬為23公尺，顯無
    對稱及必要。又被告未依都市計畫法及行政程序法相關規定
    ，依法舉行說明會及公聽會，完全未知會原告，行政程序顯
    有重大瑕疪。
三、都市計畫法第48、49條規定，依都市計畫法指定之公共設施
    ，保留供公用事業設施之用者，該管政府應依公告現值加4
    成補償。然被告於原告購得系爭土地後，為節省補償成本，
    竟逐年調降系爭土地之公告現值，若以現行公告現值加4成
    徵收，僅補償原告10,730,764.8元（28,800元×1.4×266.1
    4），以原告購地所繳付之2,361萬元計算，將使原告損失約
    1,300萬元及長達10年之利息損害。
四、被告依「建地」名目，以2,361萬元出售系爭土地予原告，
    再以變更都市計畫之方式將上開土地變更為「計畫道路」公
    共設施用地，以致原告不能利用上開土地，無法建築開發使
    用，形同完全喪失使用價值，不但損失開發利益，亦損失購
    地費用。然被告至今不為分文徵收補償，倘未將該地賣給原
    告，被告實無從獲取原告繳付之2,361萬元金錢利益，且若
    沒有變更都市計畫之行政處分，原告本不會產生無法利用土
    地之損害。該地由公有土地、變成原告買受之私有土地、再
    經被告限制為「計畫道路」公共設施用地，此過程造成被告
    以變更都市計畫行政處分之方式，受有不當得利（不當獲取
    價金）。本件爭議既是綜合上述原因而造成，又上開原因均
    不可歸責於原告，而被告亦可避免其發生，則被告將自己售
    出之土地變更為公共設施用地，此行政處分，犧牲原告，卻
    讓被告平白獲利，顯無誠信亦顯失公平。被告乃具有公權力
    之機關，收取人民之稅金，應以公共資源為公眾謀福，然本
    件系爭土地之售地、變更過程，形同犧牲原告一人權益，違
    反政府保護照顧人民之基本立場，甚至被告還因此獲取暴利
    （售地款減去徵收款還有上千萬元之差額）。
五、況且被告如不予辦理徵收補償，形同坐享原告所支付之2,36
    1萬元利益，顯失公允。又倘無92年1月16日發布實施之「變
    更台南市主要計畫（第4次通盤檢討）案」行政處分，原告
    當不致受害，被告受取原告所支付之2,361萬元購地價款，
    形式上具有其正當性，然因92年1月16日之「變更台南市主
    要計畫（第4次通盤檢討）案」行政處分，導致利益失衡，
    按「契約成立後，情事變更，非當時所得預料，而依其原有
    效果顯失公平者，當事人得聲請法院增、減其給付或變更其
    他原有之效果。」民法第227條之2定有明文。本件就公平原
    則而言，應類推援用，被告應將所受取自原告之價款，扣除
    徵收補償數額後，將利得返還原告。
乙、被告答辯之理由略以：
一、查都市計畫法第19條於91年5月15日修正前之內容為：「主
    要計畫擬定後，送該管政府都市計畫委員會審議前，應於各
    該直轄市、縣（市）（局）政府及鄉、鎮、縣轄市公所公開
    展覽30天，並應將公開展覽之日期及地點登報周知；任何公
    民或團體得於公開展覽期間內，以書面載明姓名或名稱及地
    址，向該管政府提出意見，由該管政府都市計畫委員會予以
    參考審議，連同審議結果及主要計畫一併報請上級政府核定
    之。該管政府都市計畫委員會審議修正，或經上級政府指示
    修正者，免再公開展覽。」而同條於91年5月15日修正後之
    內容為：「主要計畫擬定後，送該管政府都市計畫委員會審
    議前，應於各該直轄市、縣（市）（局）政府及鄉、鎮、縣
    轄市公所公開展覽30天及舉行說明會，並應將公開展覽及說
    明會之日期及地點登報周知；任何公民或團體得於公開展覽
    期間內，以書面載明姓名或名稱及地址，向該管政府提出意
    見，由該管政府都市計畫委員會予以參考審議，連同審議結
    果及主要計畫一併報請內政部核定之。前項之審議，各級都
    市計畫委員會應於60天內完成。但情形特殊者，其審議期限
    得予延長，延長以60天為限。該管政府都市計畫委員會審議
    修正，或經內政部指示修正者，免再公開展覽及舉行說明會
    。」對照被告92年1月16日發布實施之「變更台南市主要計
    畫（第4次通盤檢討）案」之審核摘要表，都市計畫法第19
    條於91年5月15日修正後，該案於91年7月16日由內政部都市
    計畫委員會審議完畢，並未逾越都市計畫法第19條之審議期
    限（最長120天，各級都市計畫委員會應於60天內完成。但
    情形特殊者，其審議期限得予延長，延長以60天為限）。原
    告指稱該案之審議程序逾越都市計畫法第19條規定之法定期
    限（最長120天），顯係誤解，尚不足採。
二、被告92年1月16日發布實施之「變更台南市主要計畫（第4次
    通盤檢討）案」，其中雖將原告所有之系爭土地由低密度住
    宅區○○○道路用地，惟被告辦理該案時，其公告徵求民眾
    意見、公開展覽、審議、層報核定及發布實施等事項，皆符
    合行為時之都市計畫法第26條、28條準用第19條至21條及第
    23條與都市計畫定期通盤檢討實施辦法之相關規定，其辦理
    過程如下：
（一）自88年5月21日起至88年6月20日止，辦理都市計畫通盤檢
      討前公開徵求民眾意見，並刊登於88年5月21日之中華日
      報。
（二）自90年3月6日起至90年4月17日止辦理公開展覽30天，徵
      求異議，並刊登於90年3月6、7、8日之自由時報。另分發
      傳單，並召開7場公開展覽說明會。
（三）本件提交各級都市計畫委員會審議歷程如下：
    1.市級：經台南市都市計畫委員會5次會議審查通過，時間
      分別為90年10月4日第212次、90年10月30日第213次、91
      年2月6日第215次、91年5月31日第216次及91年6月13日第
      217次會議。（其中涉及案地者為第213次會）
    2.部級：經內政部都市計畫委員會91年7月16日第538次會審
      議通過。
（四）本件經被告92年1月14日以南市都計字第09102262140號公
      告，自92年1月16日起依法發布實施，並刊登92年1月16日
      中華日報。
三、依都市計畫法第42條規定：「都市計畫地區範圍內，應視實
    際情況，分別設置左列公共設施用地：（1）道路、公園、
    綠地、廣場、兒童遊樂場、民用航空站、停車場所、河道及
    港埠用地。．．．（4）本章規定之其他公共設施用地。前
    項各款公共設施用地應儘先利用適當之公有土地。」被告92
    年1月16日發布實施之「變更台南市主要計畫（第4次通盤檢
    討）案」之「編號4-12案」即依都市計畫法第42條規定「應
    儘先利用適當之公有土地－學產地（國有地歸教育部所管）
    」，並考量台南市未來發展需要及改善中華西路（安平路至
    和緯路路段）之交通、配合望月橋之橋面寬度而變更部分低
    密度住宅區（含原告所有之系爭土地）與部分學校用地（文
    小80、文中53）為道路用地，且經各級都市計畫審議委員會
    審議通過，並非原告指稱擅自變更私有地為公共設施用地。
四、依土地徵收條例第30條規定：「被徵收之土地，應按照徵收
    當期之公告土地現值，補償其地價。在都市計畫區內之公共
    設施保留地，應按毗鄰非公共設施保留地之平均公告土地現
    值，補償其地價。前項徵收補償地價，必要時得加成補償；
    其加成補償成數，由直轄市或縣（市）主管機關比照一般正
    常交易價格，提交地價評議委員會於評議當年期公告土地現
    值時評定之。」被告未來若要進行該計畫道路（4-10-23M）
    徵收開闢時，將依土地徵收條例及其相關規定辦理徵收補償
    作業，且其加成補償成數，尚需由被告主管機關比照一般正
    常交易價格，提交地價評議委員會於評議當年期公告土地現
    值時評定之，並非如原告所稱其補償地價為「公告現值加4
    成」。另查原告所有之系爭土地，95年之公告現值為每平方
    公尺37,000元，並非如原告所稱「被告逐年調降土地公告現
    值」，顯係誤解，亦不足採。
五、針對原告主張本件違反都市計畫法第42條之補證說明，認為
    被告所提資料仍有欠缺，又認為4-10-23M計畫道路從望月橋
    以北至民權路間之道路西側，均為私有土地，不應變更為公
    共設施用地，確有違法之處，應予撤銷云云：
（一）有關4-10-23M計畫道路（安平路至和緯路段）兩側產權資
      料部分，被告已3次分別於95年10月31日以南市都計字第0
      9516557470號函送4-10-23M計畫道路兩側相關地籍權屬資
      料；又於95年11月21日以南市都計字第09516560620號函
      送4-10-23M計畫道路兩側產權分布示意圖及都市計畫套繪
      地籍圖；後又於96年1月17日準備程序庭時，因原告委託
      律師質疑被告提供相關地籍圖說資料之完整性，再提供4-
      10-23M計畫道路及其西側之公有土地之土地登記簿謄本，
      並於96年1月19日以南市都計字第09616504030號函送在案
      。以上檢送之相關地籍圖說資料可茲證明4-10-23M計畫道
      路（安平路至和緯路段）西側大多為公有土地。此與原告
      所補送之私有土地謄本（安平路至民權路段）並無矛盾。
（二）藉由前述檢送之相關地籍圖說資料，足證4-10-23M計畫道
      路（安平路至和緯路路段）西側大多為公有土地。故被告
      92年1月16日發布實施之「變更台南市主要計畫（第4次通
      盤檢討）案」之「4-12案」，除依都市計畫法第42條規定
      公共設施用地「應儘先利用適當之公有土地」外，並考量
      台南市未來發展需要及改善中華西路（安平路至和緯路路
      段）之交通、配合望月橋之橋面寬度而變更部分低密度住
      宅區（含原告玉宇段147地號土地）與部分學校用地（文
      小80、文中53）為道路用地，且經各級都市計畫委員會審
      議通過。此係針對道路交通系統而為之整體考量，並非僅
      單純考量公私有土地權屬分布情形而已，被告實無違法之
      處。
    理  由
一、按「主要計畫擬定後，送該管政府都市計畫委員會審議前，
    應於各該直轄市、縣（市）（局）政府及鄉、鎮、縣轄市公
    所公開展覽30天，並應將公開展覽之日期及地點登報周知；
    任何公民或團體得於公開展覽期間內，以書面載明姓名或名
    稱及地址，向該管政府提出意見，由該管政府都市計畫委員
    會予以參考審議，連同審議結果及主要計畫一併報請上級政
    府核定之。該管政府都市計畫委員會審議修正，或經上級政
    府指示修正者，免再公開展覽。」「主要計畫擬定後，送該
    管政府都市計畫委員會審議前，應於各該直轄市、縣（市）
    （局）政府及鄉、鎮、縣轄市公所公開展覽30天及舉行說明
    會，並應將公開展覽及說明會之日期及地點登報周知；任何
    公民或團體得於公開展覽期間內，以書面載明姓名或名稱及
    地址，向該管政府提出意見，由該管政府都市計畫委員會予
    以參考審議，連同審議結果及主要計畫一併報請內政部核定
    之。前項之審議，各級都市計畫委員會應於60天內完成。但
    情形特殊者，其審議期限得予延長，延長以60天為限。該管
    政府都市計畫委員會審議修正，或經內政部指示修正者，免
    再公開展覽及舉行說明會。」分別為都市計畫法第19條於91
    年5月15日修正前後所明定。
二、本件被告於92年1月16日發布實施「變更台南市主要計劃（
    第4次通盤檢討）案」，其中編號4-12將文中53學校用地東
    側4-10-23M（由3-20-22M向北延伸至3-23-30M）由低密度住
    宅區○○○道路用地，原告乃於94年4月26日委由律師陳請
    撤銷被告對其所有系爭土地計畫道路拓寬案，被告以94年5
    月6日南市都計字第09400356720號函復原告：「．．．2、
    有關本府92年1月14日南市都計字第09102262140號公告之『
    變更台南市主要計劃（第4次通盤檢討）案』，係依『都市
    計畫法』第19條之規定，．．．依法提本市都委會審議．．
    ．本府復依本市都委會審議決議修正計畫書圖，連同人民及
    團體對本府之陳情意見綜理表，報請內政部都委會審議，並
    於91年7月16日內政部都委會第538次會議審議通過後核定發
    布實施。有關本案之辦理情形，本府均依都市計畫法令規定
    辦理，非如來文所載前揭計畫案違反『都市計畫法』第19條
    及第23條之規定、未依法舉行說明會．．．2、另有關前揭
    計畫案變更華平路『望月橋』非『彎月橋』以北路段道路計
    畫寬度為23公尺，其變更理由係為考量未來發展需要及改善
    中華西路（於安和路至和緯路路段）之交通，配合望月橋之
    橋面寬度及土地使用情形而辦理變更，並未有圖利他人之情
    事。．．．。」等情，有被告90年月變更台南市主要計劃（
    第4次通盤檢討）案說明書、94年5月6日南市都計字第09400
    356720號函等附卷可參，自堪認定。
三、原告提起本件行政訴訟，無非以：
（一）被告於84年5月19日以最低價每平方公尺75,000元，公開
      標售系爭土地，總標售底價2,131萬元，經原告以2,361萬
      元得標，並於85年6月7日繳清價款，而取得該地所有權。
      原告嗣發現被告早於79年5月15日即發布「變更台南市北
      區鄭子寮細部計畫」（有道路系統通盤檢討），並於92年
      1月16日發布實施「變更台南市主要計畫（第4次通盤檢討
      ）案」編號4-12變更案，將原計劃道路寬度為15公尺，變
      更為寬度23公尺，致原告所有前開系爭土地，從低密度住
      宅區○○○道路用地，被告一方面以高價公告拍賣系爭土
      地，一方面以行政手段低價強制徵收系爭土地，賺取差價
      ，對原告顯失公平。
（二）又被告上開通盤檢討變更案，未將該道路兩邊等距拓寬，
      單方面拓寬原告所有系爭土地為道路，涉嫌圖利他人及損
      害原告權益；又望月橋南面道路寬度16公尺，該橋北面原
      15公尺，茲拓寬為23公尺，顯無對稱及必要。另被告未依
      都市計畫法及行政程序法相關規定，依法舉行說明會及公
      聽會，完全未知會原告，行政程序顯有重大瑕疪。
（三）被告以建地名目，出售系爭土地與原告之後，再以變更都
      市計畫之方式將上開土地變更為計畫道路公共設施用地，
      以致原告無法利用上開土地，然被告於原告購得系爭土地
      後，為節省補償成本，竟逐年調降系爭土地公告現值，若
      以現行公告現值加4成徵收，僅須補償原告10,730,764.8
      元（28,800元×1.4×266.14），以原告購地所繳付之2,3
      61萬元計算，將使原告損失約1,300萬元及長達10年之利
      息損害。則被告以變更都市計畫之方式，受有不當得利，
      就此利得應向原告為返還，否則顯失衡平云云，資為爭執
      。
四、依前揭91年5月15日修正後都市計畫法第19條規定，在主要
    計劃擬定後，送該管政府都市計畫委員會審議前，應於各該
    縣政府及鄉、鎮、縣轄市公所公開展覽30日及舉行說明會，
    並將該公開展覽及說明書之日期及地點登報週知，任何公民
    或團體得於公開展覽期間內，以書面載明姓名或名稱及地址
    ，向該管政府提出意見，由該管政府都市計畫委員會予以參
    考審議，連同審議結果及主要計畫一併報請內政部核定之。
    前項之審議，各級都市計畫委員會應於60天內完成。但情形
    特殊者，其審議期限得予延長，延長以60天為限。該管政府
    都市計畫委員會審議修正，或經內政部指示修正者，免再公
    開展覽及舉行說明會。經查，本件被告於92年1月16日發布
    實施「變更台南市主要計畫（第4次通盤檢討）案」前，曾
    於88年5月12日以88南市工都字第15337號公告就辦理主要計
    畫第4次通盤檢討前徵求意見，其公告期間自88年5月21日起
    至88年6月20日止，並刊登於88年5月21日之中華日報；並以
    90年3月1日90南市都計字第206584號公告，將「變更台南市
    主要計畫（第4次通盤檢討）案」自90年3月6日起依法公開
    展覽、徵求異議30天，並刊登於90年3月6、7、8日之自由時
    報。另分發傳單，並分別於90年3月27日、28日、29日、30
    日、同年4月2日、3日、4日召開公開說明會；再經台南市都
    市計畫委員會，分別於90年10月4日第212次、90年10月30日
    第213次、91年2月6日第215次、91年5月31日第216次、91年
    6月13日第217次會議審議通過，其後再經內政部都市計畫委
    員會91年7月16日第538次會議審議通過等情，有台南市變更
    都市計畫審議摘要表、被告上開公告、公開說明會之傳單、
    各該會議紀錄（簽到單）、台南市都市計畫委員會第213次
    會會議紀錄及內政部都市計畫委員會第538次會議紀錄附本
    院卷可參，應堪認定。準此，都市計畫法第19條規定於91年
    5月15日修正後，上開通盤檢討案經台南市都市計畫委員會
    於91年6月13日審議通過後，並於91年7月16日由內政部都市
    計畫委員會審議完畢，並未逾越該法第19條最長120天之審
    議期限之規定；且被告就該案有關審議、公開展覽、層報核
    定及發布實施等事項，均依規定辦理，其通盤檢討之程序於
    法並無不合。故原告指稱該案之審議程序逾越都市計畫法第
    19條規定120天之法定期限，且其相關程序均有違法云云，
    顯係誤解，不足採取。
五、又原告主張被告未將上開道路兩邊等距拓寬各4公尺，而單
    方面拓寬原告所有系爭土地為道路，顯有圖利他人之嫌乙節
    。惟按「都市計畫地區範圍內，應視實際情況，分別設置左
    列公共設施用地：1、道路、公園、綠地、廣場、兒童遊樂
    場、民用航空站、停車場所、河道及港埠用地。．．．4、
    本章規定之其他公共設施用地。前項各款公共設施用地應儘
    先利用適當之公有土地。」為都市計畫法第42條所明定。經
    查，就被告所提出之本院卷附95年9月26日南市都計字第095
    16557470函暨所附「變更台南市主要計劃（第4次通盤檢討
    ）案說明書」、「變更台南市主要計劃（第4次通盤檢討）
    案說明書」之公開展覽草案計畫圖、95年11月21日南市都計
    字第09516560620號函暨所附之4-10-23M計畫道路兩側土地
    權屬分布示意圖、變4-12案之都市計畫圖（含地籍圖套繪，
    比例尺1：500）、96年1月24日南市都計字第09616504990號
    函暨所附台南市中西區4-10-23M計畫道路及其西側（玉宇段
    ）公有土地（南自安平路北至和緯路段）之土地登記公務用
    謄本觀之：4-10-23M計畫道路西側土地所有權人大多為中華
    民國所有（其管理人分別為教育部或台南市政府），僅有小
    部分土地分別為原告所有之系爭土地及他人所有之私有土地
    ，顯見被告於變更台南市主要計劃（第4次通盤檢討）案之
    編號4-12，實已依都市計畫法第42條規定，盡量優先利用適
    當之公有土地，縱未以對稱之方式將上開道路兩邊等距拓寬
    各4公尺，而採取單方面拓寬8公尺拓寬該計畫道路，然業已
    考量到週邊道路之公私土地所有權所屬之狀況，而使該計畫
    道路之拓寬對於私人土地所造成之影響縮減至最低。況該都
    市計畫考量台南市未來發展需要，及改善中華西路（安平路
    至和緯路路段）之交通、並配合望月橋之橋面寬度而變更部
    分低密度住宅區（含原告所有之系爭土地）與部分學校用地
    （文小80、文中53）為道路用地，亦經各級都市計畫委員會
    審議通過，業如前述，則被告就此針對道路交通系統而為之
    整體考量，揆諸前揭說明，經核並無違誤。是原告以前揭情
    詞爭議，亦有未洽，不能採取。
六、至於原告主張被告將系爭土地以建地地目標售予原告後，再
    以變更都市計畫之方式，將系爭土地變更為計畫道路公共設
    施用地；且為節省補償成本，逐年調降系爭土地之公告現值
    ，致使原告遭受損害云云。惟按「本條例實施地區內之土地
    ，政府於依法徵收時，應按照徵收當期之公告土地現值，補
    償其地價。在都市計畫區內之公共設施保留地，應按毗鄰非
    公共設施保留地之平均公告土地現值，補償其地價，．．．
    。」「被徵收之土地，應按照徵收當期之公告土地現值，補
    償其地價。在都市計畫區內之公共設施保留地，應按毗鄰非
    公共設施保留地之平均公告土地現值，補償其地價。前項徵
    收補償地價，必要時得加成補償；其加成補償成數，由直轄
    市或縣（市）主管機關比照一般正常交易價格，提交地價評
    議委員會於評議當年期公告土地現值時評定之。」分別為平
    均地權條例第10條及土地徵收條例第30條所明定。準此，都
    市計畫區內之公共設施保留地於政府依法徵收時，依法應按
    毗鄰非公共設施保留地之平均公告土地現值，補償其地價。
    而所謂毗鄰之非公共設施保留地，係指整個徵收區段以外之
    毗鄰非公共設施保留地，則原告所有系爭土地縱經上開通盤
    檢討案變更為道路公共設施用地，於政府依法徵收時，亦非
    以該土地之公告土地現值徵收，而係以徵收區段外之毗鄰非
    公共設施保留地之平均公告土地現值作為補償地價之計算標
    準，自無原告所主張系爭土地公告現值遭被告逐年調降而受
    損害之情事。況依民法第373條之規定：「買賣標的物之利
    益及危險，自交付時起，均由買受人承受負擔，但契約另有
    訂定者，不在此限。」可知：買賣標的物經交付後，其利益
    及危險依法應由買受人承受負擔。本件原告係以投標之方式
    向被告買受系爭土地，既經移轉所有權登記，並已交付，此
    為兩造所不爭執，揆諸前揭說明，系爭土地有關之利益及危
    險依法應由買受人承受負擔，是系爭土地嗣後因其經濟上價
    值之漲跌或被變更為道路公共設施用地或由政府依法徵收等
    利益及危險，自應由原告承受承擔，要不待言。又本件被告
    未來若要進行該計畫道路（4-10-23M）開闢而徵收系爭土地
    時，應依土地徵收條例及其相關規定辦理徵收補償作業，且
    其加成補償成數，應比照一般正常交易價格，提交地價評議
    委員會於評議當年期公告土地現值時評定之，並非如原告所
    稱其補償地價為系爭土地現在之「公告現值」加4成。是原
    告主張被告將系爭土地以建地地目標售予原告後，再以變更
    都市計畫之方式，將系爭土地變更為計畫道路公共設施用地
    ；且為節省補償成本，逐年調降系爭土地之公告現值，使被
    告受有不當得利，並致原告遭受損害，且被告上開舉措有違
    誠信原則，原告自可類推適用情事變更之原則，請求被告補
    償其損失云云，亦有誤解，尚難憑採。
七、綜上所述，原告之主張，並無可採。從而，原告基於公法上
    不當得利之法律關係，並類推適用情事變更原則，請求被告
    給付其13,070,750元暨自85年6月7日起至清償日止，以2,36
    1萬元按年息百分之5計算之利息，為無理由，應予駁回。又
    本件事證已臻明確，兩造其餘攻擊防禦方法，均核與本件判
    決結果不生影響，爰不一一論述，附此敘明。
八、另原告之先位聲明：請求撤銷被告92年1月16日發布實施之
    「變更台南市主要計畫（第四次通盤檢討）案」中「編號4-
    12」就原低密度住宅區○○○道路用地計畫案（即台南市○
    區○○段147地號土地計畫道路拓寬案）、被告94年5月6日
    南市都市字第09400356720號處分及訴願決定之部分，因均
    不合法，由本院另以裁定駁回之。
九、據上論結，本件原告之訴為無理由，依行政訴訟法第195條
    第1項後段、第98條第3項前段，判決如主文。
中　　華　　民　　國　　96　　年　 　5　　月　  2   　日
                  第三庭審判長法  官　 邱政強
                              法  官   李協明
                              法  官   詹日賢
以上正本係照原本作成。
如不服本判決，應於判決送達後20日內向本院提出上訴書狀，其
未表明上訴理由者，應於提起上訴後20日內向本院提出上訴理由
書（須按對造人數附繕本）；如於本判決宣示或公告後送達前提
起上訴者，應於判決送達後20日內補提上訴理由書（須附繕本）
。未表明上訴理由者，逕以裁定駁回。
提起上訴應預繳送達用雙掛號郵票7份（每份34元）。
中　　華　　民　　國　　96　　年　 　5　　月　　2　　 日
　　　　　　　　　　　　　　　書記官   林幸怡
